臺灣彰化地方法院民事裁定            100年度監宣字第107號
聲  請  人  梁秀蘭
相  對  人  林心怡
上列聲請人聲請監護宣告事件，本院裁定如下：
    主    文
宣告林心怡（民國○○年○月○○日生、國民身分證號碼：Ｚ00000000
0號）為受監護宣告之人。
選定梁秀蘭（民國○○年○月○日生、國民身分證號碼：Ｚ000000000
號）為受監護宣告之人之監護人。
指定林政義（民國○○年○月○日生、國民身分證號碼：Ｚ000000000
號）為會同開具財產清冊之人。
聲請費用新臺幣壹仟元由受監護宣告之人負擔。
    理    由
一、按對於因精神障礙或其他心智缺陷，致不能為意思表示或受
    意思表示，或不能辨識其意思表示之效果者，法院得因本人
    、配偶、四親等內之親屬、最近一年有同居事實之其他親屬
    、檢察官、主管機關或社會福利機構之聲請，為監護之宣告
    ，民法第14條第1項定有明文。另按受監護宣告之人應置監
    護人；法院為監護之宣告時，應依職權就配偶、四親等內之
    親屬、最近一年有同居事實之其他親屬、主管機關、社會福
    利機構或其他適當之人選定一人或數人為監護人，並同時指
    定會同開具財產清冊之人；法院選定監護人時，應依受監護
    宣告之人之最佳利益，優先考量受監護宣告之人之意見，審
    酌一切情狀，並注意下列事項：一、受監護宣告之人之身心
    狀態與生活及財產狀況。二、受監護宣告之人與其配偶、子
    女或其他共同生活之人間之情感狀況。三、監護人之職業、
    經歷、意見及其與受監護宣告之人之利害關係。四、法人為
    監護人時，其事業之種類與內容，法人及其代表人與受監護
    宣告之人之利害關係，同法第1110條、第1111條第1項及第
    1111條之1亦分別定有明文。
二、本件聲請意旨略以：相對人為聲請人之女，相對人於出生後
    至入學階段發現有心智缺陷，無法言語，亦無法自主活動，
    分辨能力不足，經彰化基督教醫院診斷為重度智障並領有殘
    障手冊。相對人之父林金得於民國100年6月13日亡故，生前
    留有財產，為分割遺產，爰依法聲請對其為監護宣告，並選
    定相對人之祖父林錦為其監護人，與其他繼承人分割遺產以
    維其權利等語。
三、經查：聲請人主張之事實，有相對人殘障手冊為據，本院於
    鑑定人即行政院衛生署彰化醫院林俊媛醫師前審驗相對人之
    精神狀況，經點呼後相對人無法正確回應簡單詢問，並斟酌
    前開鑑定醫師所為之鑑定意見：認相對人為先天重度智能障
    礙，記憶力、執行功能、自我照顧能力、計算力、判斷能力
    均明顯障礙，對外在事務的知覺理會與判斷表達能力皆呈明
    顯障礙，完全不能為意思表示或受意思表示、不能辨識其意
    思表示之效果，可為監護宣告等情，有該院100年9月7日彰
    醫精字第1000007171號函暨成年監護宣告鑑定書一份在卷可
    稽。故聲請人聲請對相對人為監護之宣告，為有理由，應予
    准許。又本院參酌聲請人為受監護宣告之人之母，而林政義
    為受監護宣告人之兄，聲請人表示同意擔任受監護宣告人之
    監護人，其他親屬並以書面表示林政義適合擔任會同開具財
    產清冊之人；是本院參酌前揭各節，認由聲請人任監護人，
    及指定林政義為會同開具財產清冊之人，最能符合受監護宣
    告之人之最佳利益，爰選定聲請人為監護人，並指定林政義
    為會同開具財產清冊之人。
四、爰裁定如主文。
中    華    民    國   100    年    9     月    14    日
                   家事法庭     法  官  施錫揮
正本係照原本作成。
如不服本裁定關於選定監護人及指定會同開具財產清冊之人等部
分，應於送達後十日內向本院提出抗告狀，並繳納抗告費新臺幣
1千元；其餘關於宣告監護之部分，不得抗告。
中    華    民    國   100    年    9     月    14    日
                                書記官  張俞文